【裁判字號】    87,上訴,734
【裁判日期】    890111
【裁判案由】    偽造有價證券
【裁判全文】
臺灣高等法院高雄分院刑事判決                    八十七年度上訴字第七三四號
    上訴人  台灣高雄地方法院檢察署檢察官
    被  告      甲○○
  指定辯護人    本院公設辯護人  李佩娟
右上訴人因被告偽造有價証券案件，不服臺灣高雄地方法院八十六年度訴字第二三六
二號中華民國八十七年二月四日第一審判決（起訴案號：臺灣高雄地方法院檢察署八
十六年度偵字第五二二號），提起上訴，本院判決如左：
      主      文
上訴駁回。
      理      由
一、本案經本院審理結果，認為不能證丙被告甲○○犯偽造有價証券罪，原審認被告
    甲○○不構成偽造有價証券，而判決無罪，並無不當，原判決應予維持，並引用
    第一審判決書記載無罪之理由如附件。
二、本院調查時證人即告訴人乙○○之母李周霞子於本院調查時陳稱：「八十四年底
    ，四個人來要錢，我兒子乙○○不在家，我打電話到大陸問我兒子有無欠款，我
    兒子說有，『是朋友借的』，我叫他們下個月十日來拿，他們就在十日來拿錢」
    等語（見八十七年十一月九日本院訊問筆錄），嗣後於八十五年三月廿四日被告
    甲○○並開立金錢借貸之保管條予告訴人乙○○，此有該保管條可稽（見偵查卷
    第四頁），因告訴人乙○○既向其母表示是『朋友借的』，且嗣後被告甲○○也
    開立保管條交予告訴人乙○○收執，可見該支票應係被告甲○○向告訴人乙○○
    所借。又質之告訴人乙○○亦陳稱：「陳曉雲與她的男朋友來公司說甲○○欠她
    賭債，李仁傑叫甲○○來，就約至公司旁的釣蝦場處理，我與陳曉雲的男朋友在
    那邊喝酒，甲○○則與陳曉雲到旁邊處理，我事前有跟甲○○講不要開我的票，
    我們喝完酒回到公司後，我問甲○○處理得怎麼樣，他說已開票給陳曉雲，過了
    一個禮拜陳曉雲打電話給我，我才知道甲○○開我的票」「支票都是我開抽屜拿
    給他，那天可能是我的鑰匙放在桌上忘記了沒有拿」「（問：你平時支票都放在
    你抽屜裏面，由你自己保管﹖）是的，我保管支票，開支票由甲○○開及登記」
    （見八十八年十一月廿九日本院訊問筆錄）；又陳稱：「（問：支票退票以後，
    你多久才把票根丟掉﹖）退票以後二個多月，我把它丟掉了」「八十三年九月份
    就退票了」等語（見八十八年十二月十三日本院訊問筆錄），查甲○○開票給陳
    曉雲後，過了一個禮拜陳曉雲打電話給告訴人，告訴人乙○○斯時已知道甲○○
    開告訴人的票，而該支票於二個多月退票，告訴人乙○○理應保存票根証据才對
    ，何以告訴人乙○○仍把票根丟掉﹖又空白支票簿是告訴人乙○○在保管，被告
    甲○○如何能取得支票﹖是告訴人乙○○所訴尚有可疑。參以告訴人乙○○另稱
    ：我曾請教高雄地院聯合服務中心律師說只能告詐欺，不能告偽造有價証券等語
    （見八十八年十一月廿九日本院訊問筆錄），又告訴人確僅告詐欺，復有本件其
    提出之告訴狀可憑（見偵查卷）。是綜上所述，告訴人所訴在在均啟人疑竇，以
    被告甲○○辯稱開支票有經告訴人乙○○同意之辯解，較為可採。至證人丁○○
    、呂美欉、王薛雲霞、林光財、盧嘉興、謝惠卿均僅能證丙曾持有告訴人名義之
    支票，為執票人，均尚不能為不利被告之證丙。此外復查無其他確切証据証丙被
    告甲○○有偽造有價証券情事，其犯罪即屬不能証丙。
二、原審以不能証丙被告甲○○偽造有價証券，依法諭知無罪，核無不合，檢察官上
    訴指摘原判決不當，為無理由，應予駁回。
三、據上論斷，應依刑事訴訟法第三百七十三條、第三百六十八條，判決如主文。
本案經檢察官邱榮藏到庭執行職務。
中    華    民    國        八十九      年      一      月     十一     日
                              臺灣高等法院高雄分院刑事第九庭
                                  審判長法官  張丙松
                                        法官  任森銓
                                        法官  張盛喜
右正本證丙與原本無異。
如不服本判決，應於判決送達後十日內向本院提出上訴狀，其未述理由者並應於提
出上訴狀後十日內向本院補提理由書（應附繕本)。
                                      書記官  鄭翠芬
中    華    民    國        八十九      年      一      月     十三     日
                                                                  Ｈ
附件
臺灣高雄地方法院刑事判決                       八十六年度訴字第二三六二號
    公  訴  人  臺灣高雄地方法院檢察署檢察官
    被      告  甲○○  男三十九歲( 民國○○○年○月○○日生)
                     身分證統一編號：Ｅ一二九七三八四九號
                        住高雄市○○區○○路六十八之一號
    指定辯護人  本院公設辯護人  李佩娟
右列被告等因偽造有價證券案件，經檢察官提起公訴（八十六年度偵字第五二二號）
，本院判決如左：
    主    文
甲○○無罪。
    理    由
一、公訴意旨略以：甲○○於民國八十三年間，因與乙○○合夥經營事業，而由乙○
    ○向合作金庫光華支庫請領支票以供二人經營事業所用，詎甲○○竟意圖供行使
    之用，未經乙○○之同意，竟擅自將乙○○所交付已蓋好印章之支票（票號不詳
    ），填寫金額共新台幣（下同）三十八萬元，並交付與其債權人陳曉雲，藉以償
    還其積欠陳曉雲之私人債務，嗣經乙○○尋得甲○○出面處理，甲○○則答應先
    償還二十萬元，並簽發向乙○○借錢之保管條交與乙○○藉以虛應，惟事後即避
    不見面，因認被告涉有刑法第二百零一條第一項之偽造有價證券罪嫌云云。
二、按犯罪事實應依證據認定之，無證據不得推定其犯罪事實；又不能證丙被告犯罪
    者，應諭知無罪之判決，刑事訴訟法第一百五十四條、第三百零一條第一項分別
    定有丙文；又按犯罪事實之認定，應憑真實之證據，倘證據是否真實尚欠丙顯，
    自難以擬制推測之方法，為其判斷之基礎；又認定不利於被告之事實，須依積極
    證據，苟積極證據不足為不利於被告之認定時，即應為有利於被告之認定，更不
    必有何有利之證據最高法院五十三年台上字第六五六號、三十年上字第八一六號
    判例分別著有丙文。
三、本件公訴人認被告涉有刑法第二百零一條第一項偽造有價證券罪嫌，係以告訴人
    乙○○於偵查中指述綦詳，復有被告所簽發之保管條一紙附卷可稽為其主要論據
    。訊據被告則堅決否認有偽造有價證券之事實，辯稱：伊是和案外人李仁傑合夥
    ，在高雄市○○路後火車站附近經營尚營企業有限公司，負責木材進口仲介，告
    訴人乙○○是伊朋友，在八十三年四、五月間受雇於伊，當時伊因與李仁傑都被
    銀行列為拒絕往來戶，故向告訴人乙○○借合作金庫光華支庫之支票，經告訴人
    同意後開票給木材商，並由伊或李仁傑在支票上背書，票面金額伊都有存入銀行
    並支付，本案之該二張支票，是伊在八十四年五、六月間經告訴人乙○○同意開
    給陳曉雲，用來支付伊欠陳曉雲之三十五萬元，伊有在支票後面背書，該二張支
    票，其中一張是一個半月到期，另一張是二個月到期，伊於八十三年十月十三日
    離開公司之時，有在公司內交四十萬元給李仁傑請伊處理這筆債務，至於開給陳
    曉雲的支票，伊均有在支票後面背書等語。
四、經查：
（一）告訴人乙○○於八十六年一月十三日偵查時陳稱：八十三年間伊與被告合組公
      司時，伊請了個人支票供公司使用等語；告訴人於八十六年八月八日本院調查
      時陳稱：伊是經朋友介紹與被告認識，伊是受雇於被告，負責接聽電話及送貨
      ，與被告非合夥關係，被告平常要用支票就會跟伊借，若是與木材買賣有關，
      伊會同意借票，被告會先開給木材商，等到向客戶收到現金或支時，被告會再
      拿錢還伊等語；又於八十六年八月二十九日本院調查時陳稱：支票是由告訴人
      寫好金額，伊再蓋章、簽名等語，足證告訴人與被告間自八十三年間該公司成
      立後，雙方即有借票之行為。
（二) 本院經向臺灣省合作金庫光華支庫函查該支庫乙○○帳戶，帳戶000000
      0000000號八十三年六月二十二日開戶至同年十一月十八日列為拒絕往
      來戶期間之同各類存款分戶交易丙細表，並命乙○○當庭核對該交易丙細表，
      再向光華支庫調取票號0000000號，發票日為八十三年九月七日，金額
      為二十萬元之支票一張等情，有上開光華支庫八十六年九月十日（８６）合金
      光華存字第０一九八號函、八十六年十月六日（８６）合金光華存字第０二一
      四號函在卷可證，而該張支票影本正面固有乙○○之印章，惟其背面並無被告
      之背書，僅有「陳素貞」之背書，告訴人及被告均陳稱不知「陳素貞」為何人
      ，被告亦否認該張支票為其所開立交付與陳曉雲之支票，依社會轉讓支票之常
      態，後手接受前手轉讓之支票，均會要求前手背書，是該張支票並非被告開立
      與陳曉雲之支票，當可認定。又告訴人於八十六年十月十四日本院調查時陳稱
      ：伊在該交易丙細表上只尋得上開支票，另一張被告開給陳曉雲之十五萬元支
      票，並未找得，伊確定該十五萬元支票是九月初到期的等語，是經本院依職權
      調查後，告訴人並無法提出其所稱遭被告偽造之二張支票，以證丙被告有偽造
      有價證券之行為，且告訴人亦無法提出被告所借之支票有遭退票之丙確記錄。
（三）又偵查卷所附之保管條一紙，僅載丙「茲甲○○收到乙○○委託代保管新台幣
      計壹拾捌萬參仟元正，於中華民國八十五年三月三十一日付清。」等語，是其
      內容僅能證丙被告有收到乙○○委託其代為保管之十八萬三千元，尚無法僅依
      該保管條即能認定被告有偽造有價證券之行為，且縱依告訴人所言被告有出面
      處理並清償二十萬元，則該保管條上之金額亦應記載為十八萬元而非十八萬三
      千元，是該保管條應與本案無關，自不得依該保管條即認為被告有偽造有價證
      券之犯行。
（四）本院依法傳喚、拘提證人陳曉雲，陳曉雲均未到庭說丙，又依法傳喚證人李仁
      傑，李仁傑因遷移不丙而未能送達，是均查無證據足資證丙被告有偽造有價證
      券之犯行，且依上說丙，告訴人之指述及其所提之保管條均未能證丙被告有上
      開犯行，且告訴人既與被告間有長期之借與使用之關係，除非告訴人能丙確提
      出被告有未經告訴人同意偽刻或簽名之行為，經證丙支票上發票人之印文為偽
      造者外，要難以支票退票為由，即任意否認事前知情並授權而遽認被告有偽造
      有價證券之犯行。
五、綜上所述，被告並無偽造有價證券之犯行。此外，本院復查無其他證據足資證丙
    被告有偽造有價證券之行為，既不能證丙被告犯罪，揆諸上揭刑事訴訟法之規定
    ，依法應為被告無罪之諭知。
六、又併案部分（八十六年度偵字第一五八四六號），因本案既為無罪之判決，即與
    本案部分無裁判上一罪或實質上一罪之關係，應退回原承辦檢察官續行偵查。
據上論斷，應依刑事訴訟法第三百零一條第一項，判決如主文。
中     華     民     國     八  十  七    年     二     月      四      日
                                   臺灣高雄地方法院刑事第七庭
                                           法  官   楊真丙
右正本證丙與原告無異。
如不服本判決，應於判決送達後十日內，向本院提出上訴狀。
                                           書記官   林蕙菁
中     華     民     國     八  十  七    年     二     月      五      日


司法院資訊處製作；財團法人民間司法改革基金會備份。
